最高法院刑事判決
111年度台上字第5089號
上  訴  人  郭洋荏                     



上列上訴人因違反槍砲彈藥刀械管制條例案件，不服臺灣高等法
院臺南分院中華民國111年8月23日第二審判決（111年度上訴字
第701號，起訴案號：臺灣臺南地方檢察署110年度營偵字第1906
號），提起上訴，本院判決如下：
    主  文
上訴駁回。
    理  由
一、按刑事訴訟法第377條規定，上訴於第三審法院，非以判決
    違背法令為理由，不得為之。是提起第三審上訴，應以原判
    決違背法令為理由，係屬法定要件。如果上訴理由書狀並未
    依據卷內訴訟資料，具體指摘原判決不適用何種法則或如何
    適用不當，或所指摘原判決違法情事，顯與法律規定得為第
    三審上訴理由之違法情形，不相適合時，均應認其上訴為違
    背法律上之程式，予以駁回。
二、本件第一審判決認定上訴人郭洋荏有其事實欄一所載之非法
    持有非制式手槍、子彈犯行，因而論處上訴人犯非法持有非
    制式手槍罪刑（想像競合犯非法持有子彈罪）及沒收。上訴
    人提起第二審上訴，原判決則以上訴人依刑事訴訟法第348
    條第3項規定，明示僅就第一審判決關於量刑部分提起上訴
    ，此部分經審理結果，維持第一審判決關於刑之部分，駁回
    上訴人在第二審之上訴，並引用第一審判決所載之事實、論
    罪及沒收，已詳述其憑以裁量之依據及理由。
三、本件上訴意旨略稱：
  ㈠原判決未依刑事訴訟法第159條之5規定，說明採為判決基礎
    之各項審判外陳述製作當時之過程、內容、功能等情況，以
    及是否具備合法可信之適當性保障，有理由不備及適用刑事
    訴訟法第159條之5之採證違法。又原判決所採證據，何者屬
    於書面陳述之供述證據？何者係以文書外觀之存在，作為待
    證事實之證明而為物證，均未予調查、審認及說明，有理由
    欠備及適用證據法則之違法。
  ㈡原判決科刑時並未將審酌之具體情形記載於判決理由，致刑
    罰權分配的正義無法實現，有判決不備理由之違法等語。
四、按刑事上訴制度係當事人對於下級審判決不服之救濟途徑，
    以維護被告之審級利益。又為尊重當事人設定攻防之範圍，
    減輕上訴審審理之負擔，依刑事訴訟法第348條第3項規定，
    容許上訴權人僅針對刑、沒收或保安處分一部提起上訴，其
    未表明上訴之認定犯罪事實、罪名部分，則不在第二審之審
    判範圍。原判決說明上訴人於原審僅就第一審判決關於量刑
    部分提起上訴乙節，與原審審判筆錄記載：「（審判長問：
    是否僅就量刑部分上訴？）被告答：是。辯護人答：是。」
    「（審判長問：對於原審判決認定之犯罪事實、所引用之證
    據、理由、適用法條、罪名、及沒收是否都沒有不服？也不
    要上訴？）被告答：都沒有不服，也不要上訴。辯護人答：
    都沒有不服，也不要上訴。」「（審判長問：本案以原審認
    定之犯罪事實、證據理由、適用法條、罪名、及沒收為基礎
    ，僅就量刑部分調查證據及辯論，是否同意？）被告答：同
    意。辯護人答：同意。」相符，有原審民國111年8月9日審
    判筆錄可稽（見原審卷第76、77頁）。原判決因認上訴人明
    示僅就第一審判決之刑一部上訴，對第一審判決關於犯罪事
    實及論罪部分，並未爭執，並就科刑所依附之犯罪事實及論
    罪部分，援引第一審判決書之記載等旨（見原判決第1頁）
    ，於法尚無違誤。上訴意旨㈠，顯係就其於原審設定上訴攻
    防範圍（即量刑）以外之部分，提起第三審上訴，形同飛躍
    請求本院就第一審關於採證認事及適用法律等節，進行審判
    ，既與上開上訴人自行設定上訴攻防範圍之旨有違，且使上
    下審級之救濟機制，形同虛設，難認係依據卷內訴訟資料而
    為指摘，自非適法之第三審上訴理由。
五、刑之量定，屬為裁判之法院得依職權裁量之事項，苟其量刑
    已以行為人之責任為基礎，並斟酌刑法第57條各款所列情狀
    ，在法定刑度內，酌量科刑，無顯然失當或違反公平、比例
    及罪刑相當原則，亦無偏執一端，致明顯失出失入情形，自
    不得指為違法。原判決已具體審酌關於刑法第57條科刑等一
    切情狀，在罪責原則下適正行使其量刑之裁量權，說明維持
    第一審對上訴人上開犯行量定刑罰之論據（見原判決第4、5
    頁），客觀上並未逾越法定刑度，亦與罪刑相當原則無悖，
    難認原判決有逾越法律所規定之範圍，或濫用其裁量權限之
    違法情形。上訴意旨㈡係對原審量刑職權行使，徒憑己意任
    為指摘，並非上訴第三審之合法理由。
六、綜合前旨及其他上訴意旨，並未依據卷內訴訟資料，具體指
    摘原判決有如何不適用法則或適用不當，就屬原審量刑職權
    之適法行使，徒以自己說詞，任意指為違法，核與法律規定
    得為第三審上訴理由之違法情形不相適合，應認上訴人之上
    訴為違背法律上之程式，予以駁回。
據上論結，應依刑事訴訟法第395條前段，判決如主文。
中　　華　　民　　國　　111 　年　　11　　月　　17　　日
                  刑事第二庭審判長法　官  林勤純
                                  法　官  王梅英
                                  法　官  蔡新毅
                                  法　官  吳秋宏
                                  法　官  黃斯偉
本件正本證明與原本無異
                                  書記官  王麗智
中　　華　　民　　國　　111 　年　　11　　月　　22　　日